臺灣嘉義地方法院民事裁定
110年度消債更字第35號
聲  請  人  羅玉惠  


代  理  人  石秋玲律師（法律扶助律師）
債  權  人  第一商業銀行股份有限公司

法定代理人  邱月琴  


債  權  人  玉山商業銀行股份有限公司


法定代理人  黃男州  
代  理  人  朱逸君  
債  權  人  台新國際商業銀行股份有限公司

法定代理人  尚瑞強  


債  權  人  中國信託商業銀行股份有限公司


法定代理人  利明献  


債  權  人  良京實業股份有限公司

法定代理人  平川秀一郎



債  權  人  萬榮行銷股份有限公司

法定代理人  許勝發  


債  權  人  新加坡商艾星國際有限公司台灣分公司

法定代理人  曾慧雯  


債  權  人  元大國際資產管理股份有限公司


法定代理人  宋耀明  
代  理  人  楊富傑  
債  權  人  馨琳揚企管顧問有限公司


法定代理人  唐明良  


債  權  人  匯豐汽車股份有限公司

法定代理人  陳昭文  


債  權  人  滙誠第一資產管理股份有限公司

法定代理人  莊仲沼  


債  權  人  滙誠第二資產管理股份有限公司

法定代理人  莊仲沼  


上列當事人因消費者債務清理事件聲請更生，本院裁定如下：
    主  文
聲請人甲○○自中華民國一一０年五月十八日下午四時起開始更
生程序。
命司法事務官進行更生程序。
    理  由
一、按法院開始更生程序之裁定，應載明其年、月、日、時，並
    即時發生效力，消費者債務清理條例（下稱消債條例）第45
    條第1項定有明文。又法院裁定開始更生或清算程序後，得
    命司法事務官進行更生或清算程序，消債條例第16條第1項
    亦定有明文可參。復按債務人不能清償債務或有不能清償之
    虞者，得依本條例所定更生程序或清算程序，清理其債務；
    債務人無擔保或無優先權之本金及利息債務總額未逾新臺幣
    （下同）1,200萬元者，於法院裁定開始清算程序或宣告破
    產前，得向法院聲請更生；本條例所稱消費者，指5年內未
    從事營業活動或從事小規模營業活動之自然人，前項小規模
    營業指營業額平均每月20萬元以下者，消債條例第3條、第4
    2條第1項、第2條第1項、第2項分別規定甚明。再按債務人
    對於金融機構負債務者，在聲請更生或清算前，應向最大債
    權金融機構請求協商債務清償方案，或向其住、居所地之法
    院或鄉、鎮、市、區調解委員會聲請債務清理之調解。債務
    人為前項請求或聲請，應以書面為之，並提出財產及收入狀
    況說明書、債權人及債務人清冊，及按債權人之人數提出繕
    本或影本；協商或調解成立者，債務人不得聲請更生或清算
    ，但因不可歸責於己之事由，致履行有困難者，不在此限，
    消債條例第151條第1項、第2項、第7項亦分別定有明文。
二、本件聲請人主張其工作不穩定，透過信用卡、現金卡支付家
    庭生活開銷，又需照顧4名子女，而無法穩定工作，以致無
    力清償。對於玉山商業銀行股份有限公司（下稱玉山銀行）
    等金融機構及非金融機構負有1,399,092元之無擔保無優先
    債務，因有不能清償債務情事，前已提出債權人清冊，以書
    面向本院聲請債務清理調解，最大債權銀行玉山銀行具狀提
    出分180期、0利率、每月還款金額為2,498元之還款方案，
    惟聲請人薪資不足以扶養3名未成年子女，且尚有資產管理
    公司之債務，故無法負擔上開方案，以致調解不成立。又聲
    請人復未經法院裁定開始清算程序或宣告破產，爰請求裁定
    准予更生等語。
三、經查：
  ㈠本件聲請人主張依消債條例向本院聲請債務清理調解程序，
    最大債權銀行玉山銀行具狀提出分180期、0利率、每月還款
    金額為2,498元之還款方案，惟聲請人表示其薪資不足以扶
    養3名未成年子女，且尚有資產管理公司之債務，故無法負
    擔上開方案，因債權人未到庭調解，並具狀表示本件無調解
    成立之可能，以致調解不成立等情，業經本院調閱110年度
    司消債調字第7號調解卷（下稱調解卷）核閱屬實，本件聲
    請人所提更生之聲請所應審究者為其現況是否有不能清償債
    務或有不能清償之虞之情事。
  ㈡聲請人主張其有不能清償債務之情事，並提出財產及收入狀
    況說明書、債權人清冊、債務人清冊、財團法人金融聯合徵
    信中心查詢當事人綜合信用報告－債務清理條例前置協商專
    用債權人清冊及回覆書、嘉義市政府財政稅務局總局107、1
    08年度綜合所得稅各類所得資料清單、全國財產稅總歸戶財
    產查詢清單、薪資表、勞工保險被保險人投保資料表、戶籍
    謄本、薪資信封袋、存摺內頁為證（見調解卷第6至27頁、
    本院卷第17至27、161至193頁）。查聲請人主張其任職於興
    仲木業有限公司，日薪1,100元，平均每月收入20,779元（
    民國110年1月份收入21,019元、2月份收入16,569元、3月份
    收入24,750元），並提出薪資袋及薪資表為證，應予堪認。
    又聲請人主張其每月個人必要生活支出以衛生福利部公告11
    0年度臺灣省最低生活費13,288元之1.2倍即15,946元為計算
    ，依消債條例第64條之2第1項規定，應予准許。另聲請人主
    張其育有4名子女，因子女之生父入監服刑，未分擔任何子
    女扶養費用，均由聲請人獨力扶養，而長女目前休學工作，
    聲請人未納入扶養親屬，其餘3名未成年子女均年幼、就學
    中，按衛生福利部公告110年度臺灣省最低生活費13,288元
    之1.2倍即15,946元計算，聲請人負擔3名未成年子女每月扶
    養費各15,946元，3名未成年子女每月各領取兒少補助2,047
    元，並提出長子存摺內頁、聲請人3名未成年子女嘉義市政
    府財政稅務局總局107、108年度綜合所得稅各類所得資料清
    單、全國財產稅總歸戶財產查詢清單、法務部○○○○○○○受刑
    人在監執行證明書、戶籍謄本為證（見本院卷第195至221、
    301至303頁）。查聲請人長子為94年12月生、次女為100年2
    月生、次子為105年5月生，分別為15歲、10歲、4歲，為未
    成年人，均無所得財產，確屬不能維持生活而需聲請人扶養
    ，聲請人主張3名未成年子女之扶養費按衛生福利部公告110
    年度臺灣省最低生活費13,288元之1.2倍即15,946元計算，
    依消債條例第64條之2第2項規定，應予准許，惟尚須扣除未
    成年子女每月領取兒少扶助2,047元，而聲請人子女之生父
    目前入監執行，無法負擔未成年子女之扶養費，由聲請人單
    獨負擔扶養費用，應可採信，故聲請人每月支出3名未成年
    子女扶養費共計41,697元（計算式：〈15,946元－2,047元〉×3
    人），逾此部分不予認列。承上，本件聲請人每月收入20,7
    79元，已不足支付每月生活必要支出57,643元（計算式：15
    ,946元＋41,697元），實無法負擔最大債權銀行玉山銀行所
    提每月清償2,498元之協商還款方案，況尚有其他非金融機
    構之債務未計入。是以本院審酌聲請人現況之財產、勞力及
    信用等清償能力，尚不足支付生活必要支出，堪信已不能清
    償前開所負無擔保或無優先權債務2,197,447元（依債權人
    陳報之債權總額）。從而，聲請人所為本件聲請，核符消債
    條例第3條所定之要件。
四、綜上所述，本件聲請人為一般消費者，並未從事營業活動。
    其有無法清償債務之虞情事，又所負無擔保或無優先權之本
    金及利息債務，並未逾1,200萬元，且未經法院裁定開始清
    算程序或宣告破產，又查無消債條例第6條第3項、第8條或
    第46條各款所定駁回更生聲請之事由存在，則聲請人聲請更
    生，洵屬有據，應予准許。
五、至於聲請人於更生程序開始後，應另提出足以為債權人會議
    可決或經法院認為公允之更生方案以供採擇，俾免更生程序
    進行至依消債條例第61條規定應行清算之程度，附此敘明。
六、依消債條例第11條第1項、第45條第1項、第16條第1項，爰
    裁定如主文。
中　　華　　民　　國　　110 　年　　5 　　月　　18　　日
                  民事第二庭法　官　陳威憲
本裁定不得抗告。
本裁定已於110年5月18日下午4時公告。
中　　華　　民　　國　　110 　年　　5 　　月　　18　　日
                            書記官  方瀅晴